臺灣高等法院臺中分院民事判決　95年度上易字第306號
上　訴　人　　 乙○○
被 上 訴 人　　甲○○
上列當事人間因侵權行為損害賠償事件，上訴人對於中華民國
95年7月20日台灣苗栗地方法院94年度訴字第449號第一審判決提
起上訴，本院於96年1月17日言詞辯論終結，判決如下：
    主  文
原判決關於駁回上訴人下列第二項之訴部分，及訴訟費用（除確
定部分外）之裁判均廢棄。
被上訴人應再給付上訴人新台幣伍萬玖仟玖佰捌拾參元，及自民
國九十四年七月三十日起至清償日止，按年利率百分之五計算之
利息。
其餘上訴駁回。
第一（除確定部分外）、二審訴訟費用由上訴人負擔二分之一，
被上訴人負擔二分之一。
    事實及理由
一、上訴人起訴主張：被上訴人於民國93年12月24日上午11時45
    分許，駕駛車號2F-5507客貨兩用之自用小貨車，沿苗栗縣
    竹南鎮○○路由北往南行駛，行至「觀峰別墅工地」時，本
    應注意在劃有分向限制路段不得左轉及轉彎車應讓對向直行
    車先行之規定，竟疏未注意，即貿然跨越雙黃線左轉欲駛入
    該工地，適有上訴人騎乘車牌號碼為DUF-675輕型機車沿同路
    由南往北方向行駛至該路段，因而被上訴人所駕駛之車輛車
    頭不慎撞及上訴人機車之左前方，致上訴人人車倒地，受有
    右肩肩峰鎖骨韌帶斷裂之傷害。被上訴人上開之過失傷害行
    為業經苗栗地方法院94年度交易字第53號刑事簡易判決判處
    有期徒刑4月確定。上訴人因被上訴人之不法行為，侵害身
    體健康，而受有新台幣（以下同）41,773元、看護費14,000
    元、營利所得損失96萬元及精神慰撫金30萬元等損害，為此
    依侵權行為之法律關係，求為判命被上訴人賠償1,315,773
    元，及自附帶民事起訴狀繕本送達之翌日起至清償日止，按
    年息百分之五計算利息之判決。原審判決命被上訴人應給付
    上訴人新臺幣壹拾伍萬玖仟伍佰參拾參元，及自民國九十四
    年七月三十日起至清償日止，按年息百分之五計算之利息。
    駁回上訴人其餘之訴。上訴人就其敗訴部分提起上訴，上訴
    聲明：
    (1)原判決不利於上訴人部分廢棄。(2)前項廢棄部分，被上訴
    人應再給付上訴人新台幣115萬6240元整，及自民國94年7月
    30日起至清償日止，按年息百分之五計算之利息。(3)第一、
    二審訴訟費用由被上訴人負擔。
二、被上訴人則以：同意上訴人對醫療費用41,773元及看護費
    14,000元之請求，但請求之精神慰撫金及營利所得損失過高
    ，伊只是做工之人，沒有能力負擔上述之請求，且有老人家
    要扶養，僅有能力再賠償10萬元等語。答辯聲明：上訴駁回
    。
三、上訴人起訴主張被上訴人於93年12月24日上午11時45分許，
    駕駛車號2F-5507客貨兩用之自用小貨車，沿苗栗縣竹南鎮
    ○○路由北往南行駛，行至「觀峰別墅工地」時，撞擊上訴
    人所騎乘之輕型機車，致上訴人人車倒地，受有右肩肩峰鎖
    骨韌帶斷裂傷害之事實，業經苗栗地方法院以94年度交易字
    第53號刑事簡易判決處刑確定，且為被上訴人所不爭執，並
    經本院調取上開卷宗核閱屬實。是上訴人主張因被上訴人之
    過失傷害行為，侵害其身體健康，致其受有損害，自堪信為
    真實。
四、按因故意或過失，不法侵害他人之權利者，負損害賠償責任
    ；不法侵害他人之身體或健康者，對於被害人因此喪失或減
    少工作能力，或增加生活上之需要者，應負損害賠償責任；
    又不法侵害他人之身體、健康、名譽、自由、信用、隱私、
    貞操、或不法侵害其他人格法益而情節重大者，被害人雖非
    財產上之損害，亦得請求賠償相當之金額；民法第184 條第
    1 項前段、第193 條第1 項、第195 條第1 項前段分別定有
    明文。上訴人主張被上訴人有侵權行為之事實，經查明確為
    真實，上訴人請求被上訴人負侵權行為損害賠償責任，為有
    理由。另關於損害賠償項目及數額，上訴人主張受有醫藥費
    新台幣 (下同)4 萬1773元及看護費用1萬4000元之支出損害
    ，並有馬偕紀念醫院、國際漢方理療所、為恭紀念醫院、博
    民診所醫療費用收據14紙（見原審卷第32至41頁），及看護
    費用收據1紙在卷為憑（見原審卷第42頁），經核該項費用
    支出為有必要，並被上訴人所不爭執，請求要屬有據，惟有
    爭執者，乃上訴人主張之工作能力損失應如何計算始為宜，
    又精神慰撫金核定數額是否適當，本件兩造更迭爭執，本院
    就上揭損害項目金額，得心證理由如下：
  (一)關於工作能力之損失：
    按民法第193條第1項規定，所謂勞動能力，即謀生能力，亦
    即工作能力而言，其減少及殘存勞動能力之價值，應以其能
    力在通常情形下可能取得之收入為標準，惟此標準，衡與現
    有之收入不同，蓋現有收入每因特殊因素之存在而與實際所
    餘勞動能力不能相符，現有收入高者，一旦喪失其職位，未
    必能自他處獲得同一待遇，又其金額應就被害人受侵害前之
    身體健康狀態、教育程度、專門技能、社會經驗等方面酌定
    之，不能以一時一地之工作收入為準，最高法院61年台上字
    第1987號、63年台上字第1394號判例可參。經查：上訴人因
    本件交通事故，致受有右肩肩峰鎖股韌帶斷裂之傷害，經馬
    偕醫院新竹分院函示略：「上訴人因左肩 (為右肩之誤)帶
    鎖骨韌帶斷裂手術，於民國93年12月30日出院，出院後六週
    內除了右肩需固定外，其於關節可自由活動，六週內宜休息
    不宜工作，六週後至半年可從事靜態工作，不宜粗重工作。
    」 (見原審卷第69頁)，是上訴人因身體健康受侵害致無法
    工作，其本身即為損害，因此減少工作收入之損失，當可請
    求。上訴人固主張其因此有96萬元之營業損失，然為被上訴
    人所否認，上訴人復未能舉證以實其說，自難為採。又核上
    訴人現年41歲，目前從事自助餐店經營生意，並領有廚師證
    ，主要是負責自己店內廚師工作，因右肩肩傷而無法工作所
    失損害之計算，本院審酌上訴人是從事餐飲業生意，依其能
    力通常情形下可能取得之收入，據行政院主計處94年7月關
    於住宿及餐飲業之薪資所得調查報告，以男性工作者而言，
    其經常性薪資 (按名詞定義：指每月給付之工作報酬，包括
    本薪與按月給付之固定津貼及獎金；如房租津貼、交通費、
    膳食費、水電費、按月發放之工作（生產績效、業績）獎金
    及全勤獎金等；若以實物方式給付者，應按實價折值計入；
    以上均不扣除應付所得稅、保險費及工會會費)為每月2萬
    6344 元 (見本院卷第44頁)，兩造均就該項金額核定上訴人
    工作能力之損失並不爭執 (見本院卷第38頁)。又依據前開
    馬偕醫院函示，上訴人於右肩手術出院後六週休養期間，斯
    項期間無法工作所計工作收入之損失當可請求。惟復原後六
    週至半年，僅應避免粗重工作，是衡以上訴人工作性質為自
    助餐廳老闆、店內尚雇有二位員工、另出院後六週至半年期
    間，上訴人並尚未完全喪失或減損其工作能力，而另據診斷
    證明書 (見原審卷第68頁），亦明示休養僅需六週即可，從
    而，上訴人請求該項損失計算期間應以六週為宜，總計上訴
    人所得請求工作損失應為3萬9516元 (計算式：26,3441.5
    ＝39 ,516)，超過部份，不應准許。
  (二)關於精神慰撫金部份：
    按慰撫金之酌給標準與財產上損害之計算不同，然非不可斟
    酌雙方身分資力與加害程度，及其他各種情形核定相當之數
    額，民法第184條第1項前段、第195條第1項定有明文，最高
    法院著有51年度台上字第223號判例可參。上訴人因本件車禍
    受有右肩肩峰鎖骨韌帶斷裂之傷害，經急診住院，並需接受
    右肩肩峰韌帶重建手術等情，有其提出之馬偕紀念醫院診斷
    證明書在卷可考，上訴人身體及精神上均受有痛苦，自屬當
    然。經查上訴人職業為廚師，自營自助餐廳，繳交之房屋貸
    款之房屋登記為母親陳招蓮所有，汽車係登記為妻子名義，
    本身名下無財產，因本件交通事故所受傷害為右肩肩傷，因
    住院手術至復原至少有六週期間無法工作，對於其所從事工
    作當有影響，但尚未達至完全不能復原肢體功能；又查被上
    訴人為小學畢業，近10年來均受僱為臨時木工，每月收入不
    定，多則每月5、6萬元，少則3、4千元，名下有土地1筆、
    房屋1間、汽車1部等情，此與兩造之稅務電子閘門財產所得
    調件明細表（見原審卷第9至16頁）大致相符，且為兩造所
    不爭執。是參酌上情，併兩造之身分、職業、教育程度及經
    濟狀況，暨上訴人所受傷勢等一切情狀，認上訴人請求被上
    訴人給付精神慰撫金30萬元，尚嫌過高，應核減為18萬元，
    方屬公允，其逾此數額之請求，為無理由，應予駁回。
五、綜上，上訴人上訴主張工作損失3萬9516與慰撫金18萬元，
    總計21萬9516，於此範圍內請求為理由，逾此數額，為無理
    由。從而，上訴人本於侵權行為法則，請求被上訴人給付新
    台幣21萬9516元，及自民國94年7月30日起至清償日止，按
    週年利率5%計算之利息，為有理由，應予准許。逾此所為請
    求，為無理由，應予駁回。是除原審判決所命被上訴人給付
    15萬9533元本息外，被上訴人應再給付上訴人5萬9983元本
    息。上訴論旨，就該部分指摘原判決不當，求予廢棄，為有
    理由，應由本院改判如主文第2項所示。另本件訴訟標的金
    額合計未逾150萬元，依法不得上訴第三審，於本判決宣示
    時即告確定，自無宣告假執行或免為假執行之必要，併予敘
    明。
六、本件事證已臻明確，兩造其餘攻擊防禦方法及舉證，核與本
    件判決結果不生影響，無庸逐一論列，併此敘明。
據上論結，本件上訴一部有理由，一部無理由，依民事訴訟法第
449條第1項、第450條、第79條，爰判決如主文。
中　　華　　民　　國　　96　　年　　1 　　月　　31　　日
                  民事第五庭    審判長法　官　林陳松
　　　　　　　　　　　      　　　　　法　官　古金男
　　　　　　　　　　　      　　　　　法　官  鄭金龍
以上正本係照原本作成。
不得上訴。
　　　　　　　　　　　　　　　　　　　書記官　陳振海
中　　華　　民　　國　　96　　年　　2 　　月　　5 　　日
                                                      Ｃ
